【裁判字號】    89,上易,108
【裁判日期】    890426
【裁判案由】    違反毒品危害防制條例
【裁判全文】
臺灣高等法院花蓮分院刑事判決                    八十九年度上易字第一八號
    上  訴  人  臺灣花蓮地方院檢察署檢察官
    被      告  乙○○
右上訴人因被告違反毒品危害防制條例案件，不服臺灣花蓮地方法院八十八年度易字
第三七八號中華民國八十八年十二月二十日第一審判決( 起訴案號：臺灣花蓮地方法
院檢察署八十八年度偵字第一九四號 )，提起上訴，本院判決如左：
    主  文
上訴駁回。
吸食器壹組沒收銷燬之。
    理  由
一檢察官公訴意旨略以：乙○○於民國( 下同 )八十六年五月二十四日，因非法吸用
  麻醉藥品安非他命案件，經臺灣花蓮地方法院判處有期徒刑三月確定，並於八十六
  年十一月十七日易科罰金執行完畢，猶不思悛悔，仍非法持有專供施用第二級毒品
  安非他命之吸食器乙組，嗣於八十七年十一月十七日十六時許，為警持檢察署核發
  之搜索票，在花蓮縣吉安鄉○里○○街一０五號乙○○住處查獲上開吸食器乙組等
  情，因認被告涉犯毒品危害防制條例第十一條第三項之持有專供施用毒品之器具罪
  嫌云云。
二公訴人認被告涉犯前開罪名犯行，無非以上開吸食器乙組係在被告住處查獲，另參
  酌其友人丙○○、甲○○均於警訊中陳稱曾在被告住處見被告吸用安非他命等語，
  及被告曾有吸食安非他命之前科紀錄等為其提起公訴之論據。
三按認定犯罪事實所憑之證據，雖不以直接證據為限，間接證據亦包括在內；然而無
  論直接或間接證據，其為訴訟上之證明，須於通常一般之人均不致有所懷疑，而得
  確信其為真實之程度者，始得據為有罪之認定，倘其證明尚未達到此一程度，而有
  合理之懷疑存在時，事實審法院復已就其心證上理由予以闡述，明其如何無從為
  有罪之確信，因而為無罪之判決，尚不得任意指為違法。最高法院七六年臺上字第
  四九八六號著有判例。查花蓮縣警察局花蓮分局於八十七年十一月十七日十六時許
  ，持臺灣花蓮地方法院檢察署檢察官所核發之搜索票，在花蓮縣吉安鄉○○村○里
  ○○街一０五號被告之住處查獲燈泡及吸管所組合之吸食器壹組等情，為被告所是
  認，並有搜索票影本一紙、搜索扣押證明筆錄一紙及所查獲扣押之吸食器一組可證
  ，復從該吸食器壹組係由燈泡及吸管予以組合完成，亦有照片二張附於警訊卷內可
  稽，該吸食器壹組可供專為吸食第二級毒品安非他命之器具，為被告所不否認，並
  經證人丙○○結證屬實。惟被告矢口否認查扣之吸食器壹組為伊持有，辯稱：「丙○○於八十七年十一月初曾到我家，當時帶著一女孩，不認識，丙○○到我房間並
  吸食安非他命，利用此一搜索票之查獲之吸食器，所以我肯定吸食器為他所有」等
  語( 見警訊卷乙○○筆錄 )，經查，證人丙○○及甲○○二人於警訊中供述其二人
  於八十七年十一月十二日及十三日兩天曾共同使用被告之住處房間，並曾看到或聞
  到被告吸食安非他命，是利用吸食器吸食等語，惟花蓮警察分局於八十七年十一月
  十七日十六時許，在被告住處查獲吸食器乙組同時，並命採取被告尿液送花蓮縣警
  察局鑑驗，並未呈有安非他命陽性反應，應可證明被告於八十七年十一月十七日十
  六時許前之九十六小時內未吸用安非他命，足見證人丙○○、甲○○二人前開所證
  見聞被告吸食安非他命乙節，尚乏其他事證佐證，殊難認定被告有利用該吸食器吸
  用安非他命。況證人丙○○、甲○○於警訊中均承認其二人有吸食安非他命，並以
  泡加熱蒸發後由吸食吸入體內云云，該二人之警訊筆錄係於八十七年十一月十五
  日上午一時許所製作，距在被告住處房間查獲吸食器壹組僅兩天時間，而該證人丙○○、甲○○二人既曾於查獲其等吸用安非他命之前二、三日曾使用被告住處房間
  ，彼二人復有吸用安非他命之情節，則該查獲之吸食器壹組，自有可讓一般人信為
  丙○○、甲○○二人吸食安非他命後所留置於被告房間內，彼二人供述該吸食器壹
  組非其等所有，而係被告所持有乙節，顯係為脫卸其等犯罪而嫁禍被告之詞，不能
  執此認定該吸食器壹組為被告所持有，從而，公訴人指被告涉犯持有專供施用第二
  級毒品安非他命之器具云云，即屬不能證明被告犯罪，自應為被告無罪判決之諭知
  ，原審為被告無罪之判決，雖非以前述之理由，惟其為無罪諭知之結論則無二致，
  檢察官上訴意旨，認被告應成立犯罪，為無理由，應予駁回。查獲之專用施用毒品
  之器具吸食器壹組，不問屬於犯人與否，依毒品危害防制條例第十八條第一項應沒
  收銷燬之。
四被告經合法傳喚，無正當之理由而不到庭，不待其陳述，逕予判決。
五據上論斷，依刑事訴訟法第三百七十一條、第三百六十八條、毒品危害防制條例第
  十八條第一項，判決如主文。
本案經檢察官崔紀鎮到庭執行職務。
中      華      民      國     八十九     年     四     月    二十六    日
                                    審判長法官  謝  志  揚
                                          法官  蔡  俊  有
                                          法官  蔣  有  木
右正本證明與原本無異。
本件不得上訴。
                                        書記官  徐  菊  枝
中      華      民      國   八十九     年     四     月    二十六    日


司法院資訊處製作；財團法人民間司法改革基金會備份。
